【裁判字號】    98,台非,102
【裁判日期】    980416
【裁判案由】    違反肅清煙毒條例等罪減刑及定應執行刑
【裁判全文】
最高法院刑事判決              九十八年度台非字第一○二號
上 訴 人  最高法院檢察署檢察總長
被    告  甲  ○
上列上訴人因被告違反肅清煙毒條例等罪減刑及定應執行刑案件
，對於台灣高雄地方法院中華民國九十七年八月二十二日第一審
裁定（九十七年度聲減字第二五四七號，聲請案號：台灣高雄地
方法院檢察署九十六年度聲減字第四四九八號），認為違背法令
，提起非常上訴，本院判決如下：
    主  文
上訴駁回。
    理  由
非常上訴理由稱：「法律上屬於自由裁量之事項，須受其外部性
界限及內部性界限之拘束。依據法律具體規定，法院應在其範圍
內為適當裁判者，為外部性界限；而法院為裁判時，應考量法律
之目的，及法律秩序之理念者，為內部性界限（最高法院九十七
年度台非字第四六九號判決參照）。查本件受刑人甲○犯如原裁
定附表編號（按應係原裁定附表之誤載）所示肅清煙毒條例
等三罪，前經台灣高等法院高雄分院以八十二年度聲字第四二號
定執行刑為十八年，其中編號1、3部分，因符合中華民國九十六
年罪犯減刑條例規定，乃向台灣高雄地方法院聲請裁定減刑。原
審法院就該二罪部分減刑後，與不得減刑之編號2 部分，定其應
執行刑為有期徒刑十六年六月，從形式上觀察，雖未踰越刑法第
五十一條第五款所定法律之外部性界限，惟被告就編號1、3部分
，因本次減刑獲二年四月之寬典，而原裁定所定執行刑，較諸未
減刑前之執行刑，卻僅減少刑期一年六月，顯違減刑之目的，且
與前揭內部界限有悖，當屬違背法令，案經確定，且不利於被告
，爰依刑事訴訟法第四百四十一條、第四百四十三條提起非常上
訴，以資救濟。」等語。
本院按：定執行刑之裁定與科刑之判決有同一效力，於裁定確定
後，如有違背法令，且不利於被告，固得對該確定裁定提起非常
上訴。惟查被告甲○所犯如第一審裁定附表部分所示違反肅清
煙毒條例等三罪，經台灣高雄地方法院依檢察官之聲請，以九十
七年度聲減字第二五四七號裁定減刑及定應執行刑後，被告不服
第一審此部分裁定，抗告於第二審法院，係由台灣高等法院高雄
分院以九十七年度抗字第四三五號裁定，駁回抗告確定。但本件
並未對第二審之確定裁定提起非常上訴，而僅就第一審裁定提起
非常上訴，已有未合（無法達到救濟之目的）。又裁判確定前犯
數罪，有應減刑與不應減刑者，就應減刑之罪，依中華民國九十
六年罪犯減刑條例第二條、第四條、第六條至第八條及第十條規
定減刑後，與不應減刑之罪之宣告刑，適用刑法第五十一條定其
應執行之刑，中華民國九十六年罪犯減刑條例第十一條定有明文
。本件被告因違反麻醉藥品管理條例（吸用化學合成麻醉藥品罪
），所處有期徒刑八月；又因違反肅清煙毒條例（販賣毒品罪）
，所處有期徒刑十五年；又因違反肅清煙毒條例（吸食毒品罪）
，所處有期徒刑四年（即原裁定附表編號1、2、3 所示三罪）
，前經台灣高等法院高雄分院以八十二年度聲字第四二號刑事裁
定，定其應執行之刑為有期徒刑十八年確定。嗣因其中編號1 之
吸用化學合成麻醉藥品罪及編號3 之吸食毒品罪，合於中華民國
九十六年罪犯減刑條例減刑之規定，檢察官乃向台灣高雄地方法
院聲請裁定減刑及定應執行刑，經台灣高雄地方法院以九十七年
度聲減字第二五四七號刑事裁定，就編號1 所示吸用化學合成麻
醉藥品罪，所處有期徒刑八月，減為有期徒刑四月，及就編號3
所示吸食毒品罪，所處有期徒刑四年，減為有期徒刑二年後，與
不得減刑之編號2 所示販賣毒品罪，所處有期徒刑十五年，依刑
法第五十一條第五款規定，於各刑中之最長期（即有期徒刑十五
年）以上，各刑合併之刑期（即有期徒刑十七年四月）以下，定
其應執行刑為有期徒刑十六年六月。被告不服第一審此部分裁定
，抗告於第二審法院，經台灣高等法院高雄分院以九十七年度抗
字第四三五號裁定，駁回抗告確定。以上各情，有相關之判決、
裁定及執行案卷可稽。所定應執行刑為有期徒刑十六年六月，係
在各刑合併之刑期（即有期徒刑十七年四月）以下，即未逾越法
律所規定之外部性界限。又該執行刑（有期徒刑十六年六月），
復低於未減刑前原定執行刑之刑期（有期徒刑十八年），亦與法
律秩序之理念及所適用法規目的之內部性界限無違，於法並無不
合（此觀司法院頒「法院辦理九十六年減刑案件應行注意事項」
第十五點規定：「數罪併罰已定執行刑案件，如數罪均應減刑者
，於減刑後另定執行刑時，宜定為原定執行刑之二分之一；數罪
有應減刑、有不應減刑者，於減刑後另定執行刑時，宜在原定執
行刑之刑期以下酌定其執行刑。」亦同此見解）。非常上訴意旨
所為前揭指摘，難認為有理由，應予駁回。
據上論結，應依刑事訴訟法第四百四十六條，判決如主文。
中    華    民    國  九十八  年    四    月   十六   日
                      最高法院刑事第六庭
                          審判長法官  謝  俊  雄
                                法官  陳  世  雄
                                法官  魏  新  和
                                法官  吳  信  銘
                                法官  徐  文  亮
      本件正本證明與原本無異
                                      書  記  官
中    華    民    國  九十八  年    四    月   二十   日
                                                     V


司法院資訊處製作；財團法人民間司法改革基金會備份。
